【裁判字號】    95,上易,304
【裁判日期】    950518
【裁判案由】    背信
【裁判全文】
臺灣高等法院刑事判決                 95年度上易字第304號
上  訴  人  臺灣士林地方法院檢察署檢察官
上  訴  人
即  被  告  乙○○
被      告  甲○○
共      同
選任辯護人  林慶苗律師
上列上訴人因背信案件，不服臺灣士林地方法院93年度易字第37
2號，中華民國94年12月2日第一審判決（起訴案號：臺灣士林地
方法院檢察署92年度偵字第5094號），提起上訴，本院判決如下
：
    主  文
上訴駁回。
    事  實
一、乙○○原任職設於台北市○○區○○路3段277號7 樓之「亞
    拉企業股份有限公司（以下簡稱亞拉公司）及「凱拉企業股
    份有限公司」（以下簡稱凱拉公司）之工業油品部協理，負
    責工業用潤滑油之調配、銷售等職務，係受亞拉公司、凱拉
    公司委任處理事務之高級主管人員。乙○○明知亞拉公司、
    凱拉公司以經營各類潤滑油之調配、製造及銷售等為主要業
    務，詎竟基於意圖為自己不法利益之概括犯意，實際參與於
    民國90年6月間設於台北市○○○路82號4樓，其母親陳美珠
    僅為名義上之公司負責人，與亞拉、凱拉公司同屬潤滑油等
    油品製造、批發、零售業務之聚博企業有限公司（以下簡稱
    聚博公司）之業務，利用其在亞拉、凱拉公司擔任油品部協
    理之機會，向亞拉、凱拉公司往來廠商祥鵬實業有限公司（
    以下簡稱祥鵬公司）、富勝邦企業有限公司（以下簡稱富勝
    邦公司）出售聚博公司油品，並表示該油品功能等同於亞拉
    公司之產品，且價格更為低廉。先後於90年10月至12月間計
    3 次以聚博公司名義銷售油品予祥鵬公司，另於90年12月13
    日以聚博公司名義銷售油品予富勝邦公司，而為違背其任務
    之行為，前後計4 次，足以使亞拉、凱拉公司因此減少與客
    戶交易之可得利潤而妨害公司財產之增加，致生損害於亞拉
    、凱拉公司之財產。
二、案經亞拉公司、凱拉公司訴由臺灣士林地方法院檢察署檢察
    官偵查起訴。
    理  由
甲、有罪部分：
壹、認定犯罪事實之理由：
一、訊據被告乙○○坦承前任告訴人之亞拉公司、凱拉公司之工
    業油品部協理，經管有關工業用油品的開發及銷售，惟否認
    有何背信犯行，辯稱：(一)被告並未參與聚博公司業務，聚博
    公司乃被告哥哥廖國榮邀集親朋好友組設，推被告母親陳美
    珠為負責人，由廖國榮負責公司有關事務。(二)證人即祥鵬公
    司負責人黃能塤曾因經銷權問題與被告發生重大爭執，91年
    5 月間，遭被告取消經銷權，而對被告心存不滿，證詞不足
    採。(三)祥鵬公司於90年11月14日向聚博公司購買之油品，與
    其向亞拉公司購買的油品不同，無證據證明被告將應給亞拉
    公司的訂單，挪轉給聚博公司。(四)亞拉公司賣的油品是機油
    、工業用高級潤滑油、工業用高級切削用油，均屬金屬加工
    用的用油，聚博公司所行銷的是工業用的潤滑助劑，屬於輔
    助功能的添加劑，就如同漢堡、飯糰，是不同類，但可以並
    存在整個市場，二者沒有競爭的關係。亞拉公司銷售成品油
    ，聚博公司銷售工業助劑或油精，二者產品特性、功能不同
    、行銷對象不同。祥鵬公司與富勝邦公司為綜合性油品經銷
    商，銷售油品種類繁多，行銷對象廣大，高階油品向亞拉公
    司購買，低階潤滑助劑及油精向聚博公司採購，此在交易市
    場極為常見，並未損及亞拉公司利益。(五)亞拉公司提起本件
    告訴，純為商業考量，因被告離職引發告訴人不滿而為之。
二、經查：
（一）被告坦承原任職亞拉、凱拉公司工業部油品部協理，經管
      有關工業用油品的開發及銷售之事實，並經證人丙○○、
      黃能塤、周誠賢、傅瑜中等人證明在卷。
（二）被告銷售聚博公司之產品予告訴人亞拉公司客戶祥鵬公司
      及富勝邦公司之事實：
    (1)祥鵬公司、富勝邦公司原為告訴人亞拉公司之客戶乙節，
      為被告所是認，且據祥鵬公司負責人黃能塤、富勝邦公司
      負責人周誠賢於原審證稱明確，復有告訴人亞拉公司開予
      祥鵬公司、富勝邦公司之發票影8 紙附卷可佐（見偵查卷
      第43、44頁），應予認定。
    (2)證人即祥鵬公司負責人黃能塤於偵查及原審審理時詰證稱
      （要旨）：伊與亞拉公司交易十多年，每月都會買水溶性
      切削油，都是跟被告聯絡，因被告告知可以從他那邊購買
      油品，會比從亞拉公司購買便宜，這次不是循正常管道，
      型號不一樣，但被告說用途都是一樣，是買代號BACOM576
      、528產品，都是水溶性切削油，私下買過4 次，有1次是
      換貨，第1 次是90年8月22日，第2次是90年10月30日，第
      三次90年11月16日，11月14日是跟他們換10月30日的貨，
      第4次是同年12月31日，第1次發票是開清泰公司的，其他
      3 次（發票）都是聚博公司的，在我的立場，只要有正當
      合法的公司開發票給我們做帳就可以，不會計較何公司的
      發票等語（見偵查卷第283、284頁；原審卷一第225至236
      頁），此外，復有聚博公司開立買受人為祥鵬公司之發票
      影本、送貨單及支票存根等件影本附卷可稽（見偵查卷第
      353頁證物袋內），且核與證人黃能塤所證購買聚博公司
      產品之事實相符。
    (3)證人即富勝邦公司負責人周誠賢於原審審理時結證稱（要
      旨）：有跟亞拉公司買過工業用油品，包括水溶性切削油
      ，主要是跟被告聯繫，是被告介紹我有水性切削油產品可
      以買，向亞拉公司也買過同樣可用在切削金屬用途的產品
      …我也想找品質更好，價格更低的產品，當時聚博公司的
      價格不會比亞拉公司同等級的價格高，購買時，知道不是
      亞拉公司在賣的產品，是發票上用聚博公司才知道聚博公
      司…被告不只一次介紹這個產品，有電話、也有當面談…
      要跟被告買這些油時，我們心理有譜，應該是被告自己搞
      出來的等語（見原審一卷第237頁至第245頁），復有聚博
      公司開予富勝邦公司的發票影本1 紙附卷可稽（見偵查卷
      第45頁），核與證人所證向聚博公司購買油品之內容相符
      。
    (4)被告利用於職務上之機會，從事聚博公司產品交易之事實
      ，不惟據證人黃能塤、周誠賢證述如前，參以證人即曾向
      聚博公司往來之敦峰公司負責人傅瑜中所證：「我一直是
      跟亞拉公司的被告往來，會談也是在亞拉公司會議室，下
      單是亞拉的行政部門經理甲○○，但下單是聚博的訂單，
      我們提供原料給被告研發，亞拉是油品供應商，被告研發
      後通知甲○○下單、量產，再向我們下訂單，這包括我前
      面說的，由我們出貨給聚博公司的部分」等語（見偵卷第
      310、311頁），證人黃能塤、周誠賢所證「被告係利用為
      告訴人亞拉公司銷售油品之機會，而銷售聚博公司之產品
      」之情，益徵可採，堪予確信。
    (5)綜上調查結果，被告乙○○確有利用職務機會，故意對於
      本應向亞拉、凱拉公司購買油品之廠商，推薦售出聚博公
      司產品之事實，已臻明確。
（三）被告上訴意旨辯稱：聚博公司產品與告訴人亞拉公司產品
      特性、功能不同，經營模式與行銷客戶迥異，彼此未有競
      爭關係，即告訴人亞拉公司賣的油品是機油、工業用高級
      潤滑油、工業用高級切削用油，均屬金屬加工用的用油，
      聚博公司所行銷的是工業用的潤滑填加劑，屬於輔助功能
      的添加劑，告訴人亞拉公司銷售對象是中高階客戶，聚博
      公司是銷售予對象是一般不要求品牌，只求低價堪用的客
      戶，就如同漢堡、飯糰，是不同類，但可以並存在整個市
      場，但二者沒有競爭的關係。祥鵬公司與富勝邦公司為綜
      合性油品經銷商，銷售油品種類繁多，行銷對象廣大，高
      階油品向亞拉公司購買，低階潤滑助劑及油精向聚博公司
      採購，該二公司向聚博公司採購潤滑助劑及油精，並不損
      害告訴人公司之利益。然查：
    (1)證人即祥鵬公司負責人黃能塤於原審證稱（要旨）：以前
      也向亞拉公司買過同樣功能的油品，當時是屬於新的產品
      ，且在試賣，所以每個月都有買…跟被告（聚博公司名義
      ）買的BACOM576、528 產品是水溶性切削油，功能與亞拉
      公司的AP品牌一樣，AP品牌的也是水溶性切削油…被告告
      訴我（BACOM576、528 油品）是他自己攪拌的等語。且在
      被告詰問證人黃能塤：「BACOM576、528 兩種產品能否直
      接取代亞拉公司的產品？」，證人黃能塤證稱：根據被告
      當時所說是可以取代亞拉公司的AP系列產品，且更好，價
      格更低，水溶性切削油任何廠牌都可以取代，功能一樣，
      絕對可以取代，問題是製造者所製造的品質不好等語（見
      原審卷一第230頁至第231頁)。
    (2)證人即富勝邦公司負責人周誠賢於原審審理時結證稱（要
      ）：向聚博公司買的是水性切削油產品，從富勝邦公司成
      立就有向亞拉公司買過同樣可用在切削金屬用途的產品，
      是被告介紹我有這樣的產品，我也想找品質更好，價格更
      低的產品，當時聚博公司的價格不會比亞拉公司同等級的
      價格高…向聚博公司買的產品，與亞拉公司345 產品比較
      接近，本來若品質好，有這個想法想要取代等語（見原審
      一卷第233頁至第235頁）。
    (3)由證人證詞足認，祥鵬公司、富勝邦公司本為告訴人亞拉
      公司之客戶，均是經由被告經手而向聚博公司購買產品，
      所購產品與原來向告訴人亞拉公司購買產品功能相同，都
      是「水溶性切削油」，此其一也；祥鵬公司、富勝邦公司
      所以未向告訴人亞拉公司購買，是因聚博公司產品價格較
      低，此其二也；再者，就祥鵬公司、富勝邦公司主觀的立
      場觀之，同樣功能的產品，因價格、品質的差別，就會左
      右消費者在不同產品間選擇，自有競爭關係，而祥鵬公司
      、富勝邦公司確實也因為被告的介入，未向告訴人亞拉公
      司購買油品，改向聚博公司購買油品之事實，亦經調查說
      明如前，此其三也。由上揭調查證據結果，可知，被告上
      訴理由一再辯稱：告訴人亞拉公司與聚博公司所販售產品
      功能不同、行銷對象不同，不構成競爭關係云云，就本案
      銷售產品予祥鵬公司及富勝邦公司之事實而言，所辯並不
      可採。被告此部分所為，已損害告訴人亞拉公司之財產利
      益，至為約然。
    (4)承上說明，被告聲請命祥鵬公司提出91年間首次購買AP11
      26EP產品之單據、富勝邦公司命提出90年間購買Sarol345
      產品之單據，以證明祥鵬公司、富勝邦公司向告訴人亞拉
      公司購買之產品與向聚博公司所購產品是無法取代云云，
      即無調查之必要。
    (5)被告上訴意旨猶執前詞辯稱：證人黃能塤遭被告取消經銷
      權，懷恨在心，挾嫌報復，證詞不足採乙節。查聚博公司
      與證人黃能塤任負責人之祥鵬公司本有多次交易之事實，
      不僅單憑證人黃能塤之證詞，復有卷附發票、送貨單及支
      票存根等件影本可佐，互核相符，況被告不否認「介紹」
      聚博公司油品予黃能塤之事實，難認證人黃能塤有何虛偽
      誣陷被告乙○○之情形，被告上訴意旨不可採。至被告另
      聲請傳喚證人楊婕妤、楊豐竹證明證人黃能塤與被告有宿
      怨，查此部分事涉證人黃能塤證詞之證明力，而證人黃能
      塤待證事實已臻明確，核無再詰問證人楊婕妤、楊豐竹之
      必要，併予駁回並說明之。
（四）被告原審答辯及上訴意旨均稱：聚博公司並非被告經營，
      被告於90、91年間忙於海內外業務，又準備交大EMBA入學
      考試，不可能兼任經營聚博公司，聚博公司乃被告的哥哥
      廖國榮邀集親朋好友組設，推被告的母親陳美珠為負責人
      ，由廖國榮負責公司有關事務，被告乙○○並不參與聚博
      公司業務云云；辯護人辯護意旨狀復辯稱：被告僅是「介
      紹」聚博公司產品，並非「經營」聚博公司云云。經查：
    (1)告訴人亞拉公司、凱拉公司往來廠商祥鵬公司、富勝邦公
      司與聚博公司計多次交易，且該交易都是透過被告的介紹
      ，被告並對該等證人強調油品功能的替代性及價格上的利
      益等情，業據調查說明詳前述，此先予敘明。而聚博公司
      之營業項目，其中有關潤滑油之銷售業務，與告訴人亞拉
      公司之營業項目相同，此有聚博公司章程、基本資料及告
      訴人亞拉公司之變更登記事項卡、亞拉公司執照、亞拉公
      司營利事業登記證附卷可資比對（見偵查卷第91至93、41
      至42、40、87、88頁）。
    (2)陳美珠所只是聚博公司登記之名義負責人，並非實際負責
      人，亦據證人陳美珠證明（見原審卷二第87頁），而稽之
      陳美珠之學經歷，其應無經營聚博公司業務之能力與事實
      ，亦堪認定。
    (3)卷附聚博公司的股東名冊可知，90年6月4日當時未滿10歲
      的股東廖玴平乃被告乙○○、甲○○之子，而該公司登記
      名義負責人即被告乙○○之母親陳美珠僅是掛名負責人，
      91年7 月10日聚博公司股東更易時，共同被告甲○○並代
      理廖玴平於章程上簽名，被告乙○○為廖玴平之父親、共
      同被告甲○○之配偶，陳美珠之子，其辯稱不知情，顯然
      是推卸責任之詞。且僅為符合公司法股東人數之限制，以
      陳美珠之另一名子女廖國榮或另覓他人擔任即可，卻大費
      周章以完全與公司無關，而年紀未滿10歲之少年廖玴平擔
      任名義上之股東，實與吾人日活生活經驗有背。況且，公
      司法於90年12月11日已修正，並於91年1月1日施行，已將
      有限公司組織由5人以上、21人以下，修正為1人以上。91
      年7 月10日聚博公司第一次修訂公司章程，將股東之一楊
      麗娟變更為簡清潭時，已無5 名股東之限制，何以仍將廖
      玴平名列股東之一，亦徵本件被告廖國平、共同被告甲○
      ○，與聚博公司之成立及存續，具相當緊密之關係。
    (4)證人簡清潭列名聚博公司股東之一的時間是91年7 月10日
      （見偵查卷第93頁），證人於偵訊及原審審理結證稱：其
      在加入聚博公司前，已評估一年多才加入，聚博公司是被
      告（與邱傑斌）在經營，其係經由被告之妻即共同被告甲
      ○○提出構想，並介紹被告與之認識，被告乙○○並介紹
      可行性及利潤等語（見偵查卷第346頁，原審卷二第25 至
      26頁），依證人簡清潭證詞，顯然被告及其妻共同被告甲
      ○○於90年7 月以前即曾向證人簡清潭提及投資籌組公司
      之想法，參諸聚博公司設立時間適為90年6月4日，而證人
      簡清潭91年7 月10日加入聚博公司，時間相符，證人簡清
      潭證詞可堪採信。由此，不僅可知被告與聚博公司之關係
      至切，亦徵聚博公司之股東乃被告所介紹加入，而與廖國
      榮無關。
    (5)油品的知識及買賣具專業性，若非對於油品性質、用途及
      產業情形具有相關知識或業務經歷，衡情非一般人得以經
      營，苟創業之初，縱有些許不熟悉的狀況，於營業相當期
      間後，亦能有所領悟。證人廖國榮雖多次表示，其為聚博
      公司之實際負責人，對於公司販賣之水性切削油商品，竟
      然不知道種類（見偵查卷271 頁），連聚博公司的另一名
      員工姓名甚且供稱忘記，公司的詳細住址也無法為完整陳
      述，對於油品的型號、名稱也無法回答，而僱用他人當員
      工，卻只申報未在公司任職的父母薪資，未申報該名員工
      薪資（見原審卷二第121至129頁），實在有背常情，被告
      辯稱廖國榮為聚博公司實際經營者，已令人存疑。
    (6)被告一再辯稱：聚博公司是廖國榮經營，非被告所經營云
      云，惟查，聚博公司主要乃由被告經營乙節，不惟業據聚
      博公司股東即證人簡清潭證述詳實（見原審二卷第25頁）
      ，況且，綜合上開調查、辯論意旨以觀，聚博公司之其他
      股東既不熟悉油品專業，復與產業無淵源，而被告適為聚
      博公司此家族企業中惟一具有者，而本案聚博公司銷售予
      祥鵬公司、富勝邦公司產品咸為被告經手、參與，亦即，
      本案以聚博公司名義銷售祥鵬公司、富勝邦公司產品者，
      為被告本人，並非廖國榮，而祥鵬公司、富勝邦公司所以
      與聚博公司交易，也是因與告訴人亞拉公司交易而認識被
      告，因此緣由而向被告購買聚博公司產品，足徵被告顯非
      單純「介紹」買賣雙方之第三人為買賣，被告實際即為「
      參與」聚博公司產品之買賣，至為約然。此部分上訴意旨
      ，亦非的論，委無足採。
    (7)至於被告聲請傳喚證人詹條枝、郭進榮，證人廖國榮業成
      立聚博公司及實際經營公司之事實，查本件祥鵬公司、富
      勝邦公司與聚博公司皆與廖國榮無關，詳前述，而證據調
      查結果，所辯廖國榮經營聚博公司已令人存疑，況且，本
      案厥為重點者，乃被告「實際參與」聚博公司銷售產品予
      祥鵬公司、富勝邦公司之舉，縱辯護意旨廖國榮亦同時有
      經營聚博公司之事實非虛，亦無礙被告實際參與聚博公司
      銷售產品之事實，據此，聲請傳喚證人核無必要性。被告
      另聲請告訴人亞拉公司提出委任被告為經理之會議記錄，
      亦與本案犯罪成立無涉，核無調查之必要，依法應予駁回
      。
三、綜上，被告擔任告訴人亞拉、凱拉公司油品部主管，既以為
    告訴人公司銷售油品為任務，有為公司爭取客戶並謀求利潤
    的義務，見有利可圖，利用職務機會，銷售聚博公司產品予
    原屬告訴人亞拉、凱拉公司之客戶，自屬違背任務之行為，
    並使亞拉、凱拉公司因此減少與客戶交易之可得利潤而妨害
    公司財產之增加，致亞拉、凱拉公司受有財產上之損失，是
    被告乙○○之背信行為，至臻明確，應依法論科。
貳、論罪及駁回上訴之理由：
    核被告乙○○所為，係犯刑法第342條第1項背信罪。被告先
    後多次犯行，時間緊接，犯罪構成要件相同，顯係基於概括
    犯意而為，應依連續犯規定論以一罪，並依法加重其刑。至
    90年10月、12月間，被告以聚博公司名義出售油品予祥鵬公
    司之背信行為，公訴人雖未起訴，然因與起訴事實具連續犯
    裁判上一罪關係，本院得併予審酌，附此說明。原審以被告
    罪證明確，而適用刑法第56條、第342條第1項、罰金罰鍰提
    高標準條例第1 條前段，並審酌被告乙○○為高級知識份子
    ，受告訴人亞拉、凱拉公司委任擔任工業用油品部協理，處
    理公司油品銷售業務，理當克盡職責，忠實地履行義務，詎
    為謀己私利，而違背任務，犯罪後又避重就輕、設詞狡辯，
    毫無反省之心，惡性非輕等情，量處有期徒刑10月，經核被
    告乙○○部分：原判決上開認事用法，洵無違誤，量刑亦稱
    妥適。被告猶執前詞指摘原判決違誤，據以上訴，核無理由
    ，檢察官上訴指摘原判決量刑過輕，且指摘原判決不另諭知
    無罪部分，認事違誤，亦無理由，均應予駁回。
乙、無罪部分（暨被告乙○○不另無罪諭知部分）：
壹、公訴意旨略以：
一、被告甲○○與乙○○為夫妻關係，分別任職告訴人亞拉、凱
    拉公司的行政業務經理及工業油品部協理，被告甲○○負責
    相關油品採購職務，被告乙○○負責工業用潤滑油的調配、
    銷售等職務，均係受告訴人亞拉、凱拉公司委任處理事務的
    高級主管人員。
二、被告甲○○就被告乙○○上揭事實欄所示之事實，亦屬共同
    正犯，即被告甲○○與乙○○共同基於為自己不法利益意圖
    之概括犯意聯絡，於90年6 月18日起，先借被告甲○○婆婆
    陳美珠名義，設立聚博公司，二人之子廖玴平擔任聚博公司
    股東之一，經營與告訴人亞拉、凱拉公司相同潤滑油等油品
    製造、批發、零售等業務。復於90年11月14日、90年12月13
    日，而由被告乙○○出面以聚博公司名義，分別出售油品予
    亞拉、凱拉公司業務上往來之廠商祥鵬公司、富勝邦公司。
三、被告乙○○與甲○○於91年3 月間，明知告訴人凱拉公司需
    採購防銹油添加劑，竟以迂迴方式，由被告甲○○以聚博公
    司名義，先向告訴人凱拉公司上游廠商敦峰股份有限公司（
    以下簡稱敦峰公司）以低價購得防銹油添加劑3 桶，再由被
    告甲○○以凱拉公司名義，向簡清潭居中介紹之實盈企業有
    限公司（以下簡稱實盈公司）高價下單購買防銹油添加劑 3
    桶，實盈公司再以向聚博公司調得之防銹油添加劑，售予告
    訴人凱拉公司，因認被告二人共同觸犯背信罪等語。
貳、被告否認犯罪，並抗辯：
一、被告甲○○辯稱：聚博公司是婆婆陳美珠提議成立，因為廖
    國榮工作不順利，她原邀請我出名為股東，我說我不可以，
    就由我的小孩擔任，只是充當人頭，以符合公司法股東人數
    規定，我沒有參與聚博公司的經營等語。
二、被告乙○○、甲○○辯稱：(一)亞拉、凱拉公司的採購，有嚴
    密作業流程，需經董事長或總經理批准，部門主管無單獨決
    定權，更無由敦峰公司低價進貨，再透過其他公司輾轉安排
    ，高價轉售亞拉、凱拉公司，被告並不知道實盈公司售予亞
    拉公司的添加劑，是向聚博公司購買的。(二)至於防銹油部分
    ，敦峰公司和聚博公司交易的是3 桶KX1082，凱拉公司向實
    盈公司購買的防銹油是A、B 2劑共4 桶，品名是COTECH82、
    VISCOMPLEX，前者為單劑添加劑，後者為雙劑添加劑，須二
    者合用才能產生功效，品名、數量、品質不同，價格無從比
    較。被告乙○○任職期間，亞拉公司未曾向敦峰公司購買添
    加劑。敦峰公司是聚博公司的供應商，並非亞拉公司的供應
    商。
、公訴人認被告涉犯此部分背信罪嫌，無非係以：告訴人代表
    人蔡哲雄之陳述（有關被告甲○○、乙○○任職亞拉、凱拉
    公司高級主管而違背任務）；祥鵬公司負責人即證人黃能塤
    之證詞、證人陳美珠之證詞（有關其係名義負責人及被告二
    人之子廖玴平為聚博公司股東之一）；證人簡清潭之證詞（
    、聚博公司出售油品與祥鵬公司；富勝邦公司之統一發票、
    告訴人亞拉、凱拉公司人事管理規則；敦峰公司負責人傅瑜
    中之證詞（有關被告乙○○、甲○○以聚博公司名義，向敦
    峰公司購買油品）；實盈公司實際負責人林志達之證詞（有
    關被告乙○○、甲○○經簡清潭介紹，凱拉公司下單訂購防
    銹油添加劑，實盈公司再向聚博公司調貨）；凱拉公司的訂
    購單、發票、聚博公司的訂購單、發票等為證。
肆、經查：
一、按犯罪事實應依證據認定之，無證據不得推定其犯罪事實，
    刑事訴訟法第154 條定有明文。認定被告有罪之事實，應憑
    證據，如未能發現相當之證據，或證據不足以證明，自不能
    以推測或擬制之方法以之為裁判基礎；且認定事實所憑之證
    據，其為訴訟上之證明，須達於通常一般之人均不致有所懷
    疑而得確信者，始得據為有罪之認定，倘其證明尚未達到此
    一程度，而有合理懷疑存在時，尚難為有罪之認定基礎；茍
    積極之證據不足以為被告事實之認定，即應為被告有利之認
    定，更不必有何有利之證據。
二、就聚博公司出售油品予祥鵬公司、富勝邦公司部分：
（一）證人即祥鵬公司負責人黃能塤於偵查、原審審理中，具結
      證稱：「我是與乙○○接洽，他說向他買的油．．他開的
      發票是何公司，我不過問…」（見偵查卷283 頁）、「買
      的油品、內容、數量都跟乙○○聯絡，…沒有印象有沒有
      跟甲○○聯絡，但確定的是，每次交易都是跟乙○○聯繫
      」等語（見原審卷一第221、225頁）。證人即富勝邦之負
      責人周誠賢則於原審審理時證述「是乙○○介紹我有這樣
      的產品可以買，…買貨過程，不確定有沒有跟甲○○聯絡
      」等語（見原審卷一第233頁、235頁）。
（二）檢察官上訴意旨略稱：被告甲○○對於聚博公司之電話使
      用情形較之被告乙○○更為熟悉，且簡清潭亦經被告甲○
      ○由介紹認識被告乙○○，應認被告甲○○有參與聚博公
      司之經營等語。惟查，上揭事實僅能知悉被告甲○○與聚
      博公司有相當之聯繫，惟不能證明被告甲○○有背信之犯
      行。
（三）本件並無任何證據可以證明就聚博公司出售油品予祥鵬公
      司、富勝邦公司之行為，被告甲○○有參與之違背任務行
      為。且個別自然人均為獨立的權利義務主體，不能僅因被
      告甲○○與被告乙○○為配偶關係，即率予認定二人間即
      有犯意聯絡。
三、就告訴人凱拉公司向實盈公司購買COTECH82、VISCOPLEX 產
    品部分：
（一）本件要證明低買高賣的背信事實，不是亞拉、凱拉公司購
      買的產品來自於其協理即被告乙○○經營的聚博公司，即
      可直接認定，蓋告訴人亞拉、凱拉公司乃銷售成品油的公
      司，本有購買防銹油拌入油品之需要。為購買防銹油而支
      出費用乃是必然，該項費用的在正常程序下的合理支出，
      難認有何事務處理權濫用或信託義務違背之違背任務行為
      ，且無論就法律或經濟觀點，都不可能造成告訴人亞拉、
      凱拉公司在財產上或其他利益上之損失，自與背信罪法定
      要件有間。是此部分應以證據證明之事實，乃告訴人凱拉
      公司於91年3月14日向實盈公司購買取得之COTECH82、VIS
      COPLEX產品，非在正常程序下進行，或價格上刻意明顯被
      不合理的提高，始與背信行為相當。
（二）91年3月14日凱拉公司向實盈公司購買的COTECH82 、VISC
      OPLEX 產品，其採購流程係經亞拉、凱拉公司工業部門人
      員申請購買後，簽請經理即被告甲○○、總經理、董事長
      核准（見原審卷一第54頁國內訂購單、第55頁原物料申請
      單），公訴人並未舉證證明該次採購進行過程間，被告乙
      ○○、甲○○有何不當介入的行為。
（三）91年3月14日告訴人凱拉公司向實盈公司購買的產品是COT
      ECH82、VISCOPLEX，而91年3 月18日聚博公司向敦峰公司
      訂購的產品是KX1082（見偵查卷第49頁、47頁訂購單），
      二者是否為同一成份內容之產品，即完全相同之產品，依
      卷內資料尚無從判別；另證人即實盈公司實際負責人林志
      達於原審審理時結證稱：COTECH82、VISCOPLEX 是否為相
      同的產品，伊並不清楚等語（見原審卷二第85頁），因此
      實盈公司交付予告訴人凱拉公司的油品，暨敦峰公司販予
      聚博公司之油品，是否相同，即有疑義。
（四）證人林志達另證稱：「向聚博公司調貨賣給亞拉公司，與
      亞拉公司交易及向聚博公司調貨，都是透過以前的老闆簡
      清潭，我賺中間的差價每公斤1 元」等語，而依該次交易
      之重量為790 公斤（見偵查卷第49頁，有關數量、單位之
      計算），可知實盈公司獲取的差價利益為790 元，然實盈
      公司之790元獲利，非等同於低買高賣之事實，有關COTEC
      H82、VISCOPLEX產品在市場交易的合理價位，及告訴人亞
      拉、凱拉公司過往購買COTECH82、VISCOPLEX 產品支出之
      單價，公訴人未提出任何資料為佐證，自無從推論本次交
      易價格上的不合理。
（五）綜上，檢察官所引證之資料，既無法證明本件採購流程，
      被告乙○○或甲○○曾經不當介入，又無法證明交易價格
      明顯的不合理，檢察官就此部分事實的舉證，尚未達通常
      一般之人均不致有所懷疑而得確信者之程度，尚不能證明
      犯罪。
四、綜上，經調查證據結果，均無從證明被告此部分背信犯行。
    原審綜合卷內資料，以不能證明被告乙○○、甲○○犯罪，
    並於判決理由欄內詳述不能證明犯罪之理由，就被告甲○○
    諭無罪，而就被告廖正部分，因檢察官認此部分事實，與被
    告乙○○前開論罪部分，具連續犯裁判上一罪關係，故不另
    為無罪判決之諭知，核無不當。檢察官上訴，猶執前詞，指
    摘原判決不當，為無理由，應予駁回。
據上論斷，應依刑事訴訟法第368條，判決如主文。
本案經檢察官吳國南到庭執行職務
中    華    民    國    95    年    5     月    18    日
                  刑事第十五庭  審判長法  官  楊貴雄
                                      法  官  王麗莉
                                      法  官  王梅英
以上正本證明與原本無異。
不得上訴。
                                      書記官  李信穎
中    華    民    國    95    年    5     月    19    日
附錄：本案論罪科刑法條全文
刑法第342條
為他人處理事務，意圖為自己或第三人不法之利益，或損害本人
之利益，而為違背其任務之行為，致生損害於本人之財產或其他
利益者，處五年以下有期徒刑、拘役或科或併科1,000 元以下罰
金。
前項之未遂犯罰之。


司法院資訊處製作；財團法人民間司法改革基金會備份。
